臺灣高等法院臺南分院刑事判決　　　　　九十三年度交上易字第七號　　　　Ｇ
　　　上　訴　人
　　　即　被　告　丙　○　○
右上訴人因過失傷害案件，不服臺灣臺南地方法院九十二年度交易字第一八五號中華
民國九十二年十一月十三日第一審判決（起訴案號：臺灣臺南地方法院檢察署九十二
年度偵字第六八五一號），提起上訴，本院判決如左：
      主      文
原判決撤銷。
丙○○因過失傷害人，處有期徒刑貳月，如易科罰金，以佰元折算壹日。
      事      實
一、丙○○於民國（下同）九十一年十一月十四日上午，騎駛車號ＭＷＡ—０５２號
    重型機車，沿台南縣安定鄉○○○○○路慢車道，由北往南方向行駛，於同日上
    午七時五十分許，途經台十九線公路一二九公里一百五十公尺處之西港大橋上時
    ，本應注意機車超車時，應在前行車減速靠邊表示允讓後，後行車始得超越，超
    越時並於前車左側保持半公尺以上之間隔超過，而依當時情況，客觀上又無不能
    注意之情事，其能注意竟疏未注意保持安全間隔即貿然欲由左側超越前行車，致
    其機車右後視鏡擦撞到同向前方由戊○○騎駛車號ＯＡＤ—６９６號重型機車之
    左把手，造成戊○○失控而人車倒地，受有左膝外側半月軟骨破損、左膝、踝關
    節扭傷及擦傷等傷害。車禍事故發生後，臺南縣警察局善化分局海寮派出所警員
    丁○○到場測繪照相，在警員尚不知何人為肇事車輛之駕駛人前，丙○○在現場
    主動表示其為駕駛人並自首犯行，接受裁判。
二、案經戊○○訴由台南縣警察局善化分局報請臺灣台南地方法院檢察署檢察官偵查
    起訴。
      理      由
一、上訴人即被告丙○○固供承有於右揭時、地駕車在告訴人戊○○後方，並由左側
    轉出之事實，然矢口否認有何過失傷害之犯行，並辯稱：告訴人無故緊急煞車，
    我就向左側閃，並不是要超車，忽然聽到碰一聲，告訴人的車就衝到前面約六、
    七部機車車身遠處，我的車沒有損傷，並沒有碰到告訴人之機車，係我後方之乙○○由後撞上告訴人的，當時我沒有向乙○○道歉云云。經查，告訴人所騎之機
    車係遭被告由左後方作超車時擦撞倒地等情，迭據告訴人戊○○於警詢及原審偵
    審訊時指訴綦詳，且有道路交通事故現場圖暨道路交通事故調查報告表共三紙、
    奇美醫學中心診斷證明書及海寮診所診斷證明書各一紙在卷可資佐證，且被告於
    九十二年三月九日經警訪談時供稱：我於九十一年十一月十四日上午七時五十分
    ，駕駛車號ＭＷＡ—０５２號重型機車，沿台十九線由北向南行駛至西港大橋上
    時，見到前方戊○○所騎ＯＡＤ—６９６號重型機車減速，我也隨著煞車，並由
    戊○○左側超車，當時感覺車子被碰撞一下，有搖晃的感覺，且我的車子也往左
    邊傾斜，我立即將車輛拉正，戊○○的車已在前面，且也倒地，我亦繼續行駛，
    我的車子有被碰（擦）撞，因為我的右側後視鏡有彎掉等語，有Ａ３類道路交通
    事故案件談話紀錄一份在卷足稽（見原審卷第二十三頁反面），並經證人即處理
    本件車禍之警員丁○○證稱：被告的後照鏡彎掉，當時他說可能有碰到等語（見
    原審卷第七十頁），另證人乙○○亦證稱：我看到前面車（指被告騎的機車）要
    超車，有煞車，後面甲○○的車就撞上我，我沒有撞到戊○○的車，事情發生後
    我與甲○○都跌倒，被告才將我扶起，跟我說對不起等語（見警卷第十頁反面、
    原審卷第六十四頁、本院九十三年三月二十三日審判筆錄），證人甲○○證稱：
    我看到前面的乙○○作緊急煞車，我煞車不及就撞上去等語（見警卷第八頁反面
    、原審卷第六十六頁、本院九十三年三月二十三日審判筆錄），足見案發時被告
    駕車欲由左側超越前行車，致其機車右後視鏡擦撞到同向前方由戊○○騎駛車號
    ＯＡＤ—６９６號重型機車之左把手，造成戊○○失控而人車倒地受傷，應可認
    定。再參以證人即當日趕至現場之告訴人弟弟陳明振亦於原審審理時到庭陳證：
    「（問：當天情形為何？）當天我在上班，是事發後約十分鐘我二哥打電話給我
    叫我回去拿健保卡到西港大橋，因為他發生車禍，我到現場時是八點十分左右，
    我看我二哥坐在機車上，因為機車已經移動至旁邊，我就問我二哥是發生什麼事
    ，我二哥說他被撞到腳會痛，我不知道是誰撞到他的，約過五、六分鐘，丙○○
    過來我們這邊，他之前跟乙○○講話，他不知道我是告訴人的弟弟，他跟我說是
    他不小心擦撞到我二哥，他也說他感到不好意思，他們有報警，我們就在那邊等
    ，大約到九點多警察來到」、「（問：是否被告當時有跟你說『不好意思我撞到
    你二哥』？）有，他說碰到這種事情每個人都很不願意，他還當場拿出他的名片
    給我」等語明確（見原審卷第六十二頁），而被告對於其在現場有拿名片給陳明
    振乙節亦不爭執，參以被告於案發後之數日即主動向台南縣西港鄉調解委員會聲
    請調解，且調解書之事件概要欄中亦載明：「其機車右方後照鏡擦撞到戊○○」
    等語，有卷附之九十一年十一月十八日聲請調解書影本一紙可稽，設若被告並未
    與告訴人發生擦撞，則其何須主動向證人陳明振告知有與告訴人相擦撞並拿出名
    片留下資料？且又何須向調解委員會主動聲請調解以示有解決糾紛之誠意？凡此
    等情在在足徵被告確係在作超車時，有與告訴人發生本件擦撞車禍甚明，從而被
    告嗣後翻異前供改稱並未與告訴人發生擦撞，係我後方之乙○○由後撞上告訴人
    的云云，顯係事後卸責之詞，不足採取。按汽車（含機車）超車時，應在前行車
    減速靠邊表示允讓後，後行車始得超越，超越時並於前車左側保持半公尺以上之
    間隔超過，道路交通安全規則第一百零一條第五款定有明文。查被告有合法考領
    駕駛執照，為有駕駛經驗之人，對於上開交通安全規則自知之甚稔，為其應注意
    之事項，而肇事當時係日間自然光線、天氣晴朗、雙線道、路面柏油、標線清晰
    、有快慢車道劃分、視距良好、無障礙物，有前開道路交通事故調查報告表存卷
    可考，據此判斷，足見依當時狀況被告客觀上並無不能注意之情狀，詎被告丙○○應注意且能注意竟疏未注意保持安全間隔即貿然欲由左側超越前行車，致其機
    車右後視鏡擦撞到同向前方騎駛機車之戊○○，造成戊○○失控而人車倒地受傷
    ，被告自有違前開規定之注意義務，其顯有過失，臺灣省台南區車輛行車事故鑑
    定委員會亦同此認定，並鑑定被告為肇事原因，戊○○無肇事因素，有該委員會
    南鑑字第九二０三一二號鑑定意見書在卷可為佐參。又被告之過失行為與告訴人
    所受上開傷害之間，顯有相當因果關係，亦無疑義。從而，本件事證已甚明確，
    被告之過失傷害犯行，堪以認定。
二、核被告丙○○所為，係犯刑法第二百八十四條第一項前段之過失傷害罪。被告肇
    事後未被有偵查權之公務員或機關發覺其為犯嫌前，在肇事現場向到場處理之警
    員自承犯行，進而接受裁判，此業經被告於原審供明在卷可按（見原審卷第十七
    頁），並經證人即本件車禍現場處理警員丁○○到庭具結陳證無訛（見原審卷第
    七十頁），復有Ａ３類道路交通事故案件談話紀錄一份在卷足稽（見原審卷第二
    十三頁反面），足見被告行為合乎自首之要件，應依刑法第六十二條前段之規定
    減輕其刑。
三、原審以被告之罪證明確，因予論罪科刑，固非無見。惟本院如上述認定被告合乎
    自首之要件，應依刑法第六十二條前段之規定減輕其刑，原判決就此疏於認定，
    即有不洽。被告上訴意旨否認犯罪，雖為無理由，惟原判決既有上述可議之處，
    自應由本院將原判決予以撤銷改判。爰審酌被告之素行、犯罪之動機、目的、手
    段、應負過失責任之程度、造成告訴人傷害之結果、肇事後尚未與告訴人達成民
    事上之和解，及被告於犯後之態度等一切情狀，改量處被告有期徒刑二月，並諭
    知易科罰金以三百元折算一日之標準。
據上論斷，應依刑事訴訟法第三百六十九條第一項前段、第三百六十四條、第二百九
十九條第一項前段，刑法第二百八十四條第一項前段、、第六十二條前段、第四十一
條第一項前段，罰金罰鍰提高標準條例第一條前段、第二條，判決如主文。
本案經檢察官廖椿堅到庭執行職務。
中    華    民    國      九十三      年      四      月      六        日
                                  臺灣高等法院臺南分院刑事第四庭
                                      審判長法官  鄭    文    肅
                                            法官  高    明    發
                                            法官  王    浦    傑
右正本證明與原本無異。
不得上訴。
                                      法院書記官  蔡    振    豐
中    華    民    國      九十三      年      四      月  七        日
附錄本案論罪科刑法條：
刑法第二百八十四條：
因過失傷害人者，處六月以下有期徒刑、拘役或五百元以下罰金，致重傷者，處一年
以下有期徒刑、拘役或五百元以下罰金。
從事業務之人，因業務上之過失傷害人者，處一年以下有期徒刑、拘役或一千元以下
罰金，致重傷者，處三年以下有期徒刑、拘役或二千元以下罰金。
